【裁判字號】    97,訴,520
【裁判日期】    970514
【裁判案由】    違反毒品危害防制條例
【裁判全文】
臺灣臺南地方法院刑事判決               97年度訴字第520號
公  訴  人  臺灣臺南地方法院檢察署檢察官
被      告  乙○○
指定辯護人  本院公設辯護人  林宜靜
上列被告因違反毒品危害防制條例案件，經檢察官提起公訴（九
十七年度偵字第四０四八號），本院判決如下：
    主  文
乙○○販賣第一級毒品，累犯，處有期徒刑拾陸年，扣案之摩托
羅拉行動電話壹支（內裝0000000000號SIM卡）沒收，販賣第一
級毒品所得財物新臺幣壹萬仟伍佰元均沒收之，如全部或一部
不能沒收時，以其財產抵償之；又販賣第二級毒品，累犯，處有
期徒刑肆年，扣案之摩托羅拉行動電話壹支（內裝0000000000號
SIM卡）沒收，販賣第二級毒品所得財物新臺幣肆仟伍佰元均沒
收之，如全部或一部不能沒收時，以其財產抵償之。應執行有期
徒刑拾柒年，扣案之摩托羅拉行動電話壹支（內裝0000000000號
SIM卡）沒收，販賣第一級毒品所得財物新臺幣壹萬仟伍佰元
、販賣第二級毒品所得財物新臺幣肆仟伍佰元均沒收之，販賣第
一級、第二級毒品所得財物如全部或一部不能沒收時，以其財產
抵償之。
    事  實
一、乙○○前因犯行使偽造文書罪（前案紀錄表誤記為偽造有價
    證券罪），經本院判處有期徒刑六月，並於民國九十三年七
    月八日執行完畢，猶不知悔改，竟基於販賣第一級毒品海洛
    因及販賣第二級安非他命營利之犯意，自民國九十六年十月
    間起至九十六年十二月底止，向不詳人士分別販入海洛因、
    安非他命，並用透明塑膠袋予以分裝後，以其所使用之門號
    0000000000、0000000000號（此門號未扣案）手機為聯絡工
    具，與欲購買毒品之人接洽購買之海洛因、安非他命數量、
    地點後，復以其所使用之車號不詳機車為交通工具，於附表
    所述時、地，分別販賣海洛因及安非他命予附表所示之鍾南
    宇等人（詳如附表所示）。嗣於九十七年一月三十日九時三
    十分許，為警持搜索票前往其位於台南縣永康巿中華路三四
    九號九樓之六之居住處搜索時，當場查扣得其所有供吸食用
    之吸食器一組、玻璃球二個、分裝用塑膠吸管二支、安非他
    命殘渣袋一只、供販賣毒品用之摩托羅拉行動電話一支（內
    裝0000000000號SIM卡）及非供販賣毒品用之OKWAP行動電話
    一支（內裝00000000000號）等物。
三、案經臺南縣警察局歸仁分局報告臺南地方法院檢察署檢察官
    偵查起訴。
    理  由
一、按被告以外之人於審判外之言詞或書面陳述，除法律有規定
    者外，不得作為證據；又被告以外之人於審判外之陳述，雖
    不符合同法第一百五十九條之一至第一百五十九條之四之規
    定，但經當事人於審判程序同意作為證據，法院審酌該言詞
    陳述或書面陳述作成時之情況，認為適當者，亦得為證據。
    當事人、代理人或辯護人於法院調查證據時，知有第一百五
    十九條第一項不得為證據之情形，而未於言詞辯論終結前聲
    明異議者，視為有前項之同意，刑事訴訟法第一百五十九條
    第一項及第一百五十九條之五分別定有明文。本件證人之供
    述或非供述證據，均未經被告及指定辯護人於本案言詞辯論
    終結前爭執其證據能力，本院審酌前開證據之作成，並無不
    當或顯不可信之情況，依首揭法條規定，均有證據能力，先
    此敘明。
二、上揭事實，業據被告於本院審理時坦承不諱（本院卷第四九
    頁至第五五頁），核與證人鍾南宇（警卷第五一頁、他字卷
    第二一一頁、偵字第四六頁）、蔡志芳（警卷第廿九頁、他
    字卷第一五三頁）、楊家雯（警卷第六０頁、偵字第十五頁
    ）、林志威（警卷第四一頁、他字第二二六頁）等分別證稱
    如何向被告購買海洛因、安非他命等情節相符。並有行動電
    話0000000000、0000000000號自九十六年十月十二日起至同
    年十一月九日之通訊監察譯文（警卷第四六頁、第五六頁、
    第六六頁、他字卷第五頁至第八一頁）、正修科技大學超微
    量研究科技中心97年2月25日出具之被告及證人鍾南宇、蔡
    誌芳、林志威、楊家雯等人尿液中安非他命類、鴉片代謝物
    濃度含量檢驗報告一紙及臺南縣警察局歸仁分局採擷毒品犯
    罪嫌疑人尿液送驗編號名冊一份附卷可稽，復有臺南縣警察
    局歸仁分局搜索扣押筆錄及扣押目錄表【即扣得吸食器一組
    、玻璃球二個、分裝用塑膠吸管二支、用畢之安非他命殘渣
    袋一只、摩托羅拉行動電話一支（內裝0000000000號SIM 卡
    ）、OKWAP行動電話一支（內裝00000000000號）】各一紙在
    卷可稽，被告前開自白與事實相符，應足信實，其犯行洵堪
    認定。
三、按海洛因、安非他命分別為毒品危害防制條例第二條第二項
    第一款、第二款所定之第一級、第二級毒品。核被告所為，
    係犯同條例第四條第一項、第二項之販賣第一級毒品、販賣
    第二級毒品罪。被告販賣第一級、第二級毒品前各持有第一
    級、第二級毒品之低度行為，分別為販賣之高度行為所吸收
    ，不另論罪。被告上開所犯販賣第一級毒品海洛因及第二級
    毒品安非他命二罪間，犯意各別、方法互殊，應分論併罰之
    ；另我國刑法於九十五年七月一日修正施行後，雖已刪除連
    續犯之規定，但於立法理由中提及「至連續犯之規定廢除後
    ，對於部分習慣犯，例如竊盜、吸毒等犯罪，是否會因適用
    數罪併罰而使刑罰過重產生不合理之現象一節，在實務運用
    上應可參考德、日等國之經驗，委由學界及實務以補充解釋
    之方式，發展接續犯之概念，對於合乎『接續犯』或『包括
    的一罪』之情形，認為構成單一之犯罪，以限縮數罪併罰之
    範圍，用以解決上述問題」。又按在該罪構成要件行為中，
    本即預定有數個同種類之行為將反覆實行之犯罪，包括收集
    犯、「常業犯」（即具有預為同一犯罪行為之意思傾向，反
    覆實施同類犯罪構成要件之職業性犯罪）、職業犯、營業犯
    、偽造（製造）犯、販賣犯、散布犯、習慣犯在內，此類型
    之犯罪，本質上原具有反覆、延續實行之特徵，則行為人主
    觀上如自始基於概括之犯意，在密切接近之一定時、地持續
    實行複次行為，且依社會通念，於客觀上認為符合一個反覆
    、延續性之行為觀念者，於刑法評價上，即應屬「集合犯」
    之包括一罪，而僅成立一罪（最高法院九十五年度台上字第
    一○七九號、九十六年度台上字第三○九五號判決意旨及臺
    灣高等法院暨所屬法院因應新修正刑法施行座談會第五十四
    號法律問題研討結果參照）。就本件而言，被告乙○○多次
    分別販賣第一級毒品及第二級毒品之行為均在九十六年十月
    至十二月間，其分別販賣第一級毒品及第二級毒品之時間各
    自緊接、地點相近、交易手法相同、次數頻繁，被告既基於
    營利之意圖而分別販賣上開毒品，足徵被告主觀上具有預定
    反覆為同一犯罪行為之意思傾向之犯意，且觀諸附表所示之
    犯罪時、地，又係在密切接近之時地，持續分別販賣海洛、
    安非他命因予證人鍾南宇及林志威等人，依社會通念，被告
    販賣第一級毒品及第二級毒品，各自於客觀上均應認為符合
    一個反覆、延續性之行為觀念，揆諸前揭說明，即屬包括之
    一罪至明。又被告前因犯偽造文書罪（案由誤記為偽造有價
    證券罪），經本院判處有期徒刑六月確定，並於九十三年六
    月廿三日執行完畢，其受有期徒刑之刑執行完畢五年內故意
    再犯本件有期徒刑以上之罪，均應論以累犯，惟其中販賣第
    一級毒品罪部分，法定刑為死刑及無期徒刑，依法均不得加
    重其刑。
三、另按刑之量定，為求個案裁判之妥當性，除應依刑法第五十
    七條規定，審酌行為人及其行為等一切情狀，為整體之評價
    ，並應顧及比例原則與平等原則，使罪刑均衡，輕重得宜，
    以契合社會之法律感情。查販賣毒品之人，其原因動機不一
    ，犯罪情節未必盡同，或有大盤毒梟者，亦有中、小盤之分
    ，甚或僅止於吸毒者友儕間為求互通有無之有償轉讓者亦有
    之，其販賣行為所造成危害社會之程度自屬有異，法律科處
    此類犯罪，所設之法定最低本刑卻相同，不可謂不重。倘依
    其情狀處以有期徒刑，即足以懲儆，並可達防衛社會之目的
    者，自非不可依客觀之犯行與主觀之惡性二者加以考量其情
    狀，是否有可憫恕之處，適用刑法第五十九條之規定酌量減
    輕其刑，期使個案裁判之量刑，能斟酌至當，符合比例原則
    （最高法院九十五年台上字第七八八號判決意旨參照）。本
    件被告販賣上開毒品，雖係基於概括犯意陸續販賣第一級及
    第二級毒品，惟販賣之數量及獲利金額均非鉅，尤以販賣第
    二級毒品安非他命三次，數量不多，而販賣海洛因部分法定
    刑為死刑及無期徒刑之罪，即與宣告本罪之最輕法定刑仍屬
    過重，是綜觀其犯行與主觀之惡性，其犯罪情節衡情仍認有
    可憫恕之處，爰適用刑法第五十九條之規定分別酌量減輕其
    刑，並就販賣第二級毒品有期徒刑部分，先加後減其刑；且
    審酌被告之圖利動機、犯罪之手段、目的，犯後坦承犯行等
    一切情狀，分別量處如主文所示之刑，並定其應執行之刑。
四、又毒品危害防制條例第十九條第一項規定，係採義務沒收主
    義，故販賣毒品所得金錢，如能認定確係販賣毒品所得款項
    ，應宣告沒收，不以當場搜獲扣押者為限，但因其並無「不
    問屬於犯人與否，沒收之」之特別規定，自仍以沒收物屬於
    犯人所有者為限，始得依該規定予以沒收。如所得財物為金
    錢而無法沒收時，應以其財產抵償之，而不發生追徵價額問
    題（最高法院九十三年度臺上字第一二一八號、第二六七０
    號、第二七四三號判決意旨可資參照）。本件被告販賣第一
    級毒品海洛因所得為一萬三千五百元；販賣第二級毒品安非
    他命所得為四千五百元，揆諸前揭判決意旨及法條規定，被
    告上開販毒所得，均應予沒收，如全部或一部不能沒收時，
    應以其財產抵償之。至扣案之摩托羅拉行動電話壹支（內裝
    0000000000號SIM卡），為被告所有供販毒品所用之物，亦
    併依法宣告沒收。另其餘扣案之物或係被告供施用毒品之物
    ，均與本罪無關，既非違禁物，亦非被告所有供本件販毒所
    用之物，爰不併予宣告沒收。
據上論斷，應依刑事訴訟法第二百九十九條第一項，毒品危害防
制條例第四條第一項、第二項、第十九條第一項，刑法第十一條
，第五十一條第五款、第五十九條、刑法第四十七條第一項，判
決如主文。
本案經檢察官甲○○到庭執行職務。
中    華    民    國    97    年    5    月    14    日
                  刑事第五庭審判長法  官 沈揚仁
                                  法  官 林逸梅
                                  法  官 林欣玲
以上正本證明與原本無異
如不服本判決應於收受本判後10日內向本院提出上訴書狀，並應
敘述具體理由。如未敘述上訴理由者，應於上訴期間屆滿後20日
內向本院補提理由書狀（均須按他造當事人之人數附繕本）「切
勿逕送上級法院」。
                                書記官  蕭伊舒
中    華    民    國    97    年    5    月    14    日
附錄本案論罪科刑法條全文
毒品危害防制條例第4條
製造、運輸、販賣第一級毒品者，處死刑或無期徒刑；處無期徒
刑者，得併科新臺幣1千萬元以下罰金。
製造、運輸、販賣第二級毒品者，處無期徒刑或7年以上有期徒
刑，得併科新臺幣7百萬元以下罰金。
製造、運輸、販賣第三級毒品者，處5年以上有期徒刑，得併科
新臺幣5百萬元以下罰金。
製造、運輸、販賣第四級毒品者，處3年以上10年以下有期徒刑
，得併科新臺幣3百萬元以下罰金。
製造、運輸、販賣專供製造或施用毒品之器具者，處1年以上7
年以下有期徒刑，得併科新臺幣1百萬元以下罰金。
前五項之未遂犯罰之。
附表：
┌──┬────┬──────┬─────┬────┬───┬────┐
│編號│販賣毒品│販賣時間    │販賣地點  │販賣次數│每次販│販毒對象│
│    │        │            │          │        │毒金額│        │
├──┼────┼──────┼─────┼────┼───┼────┤
│1   │ 海洛因 │96年11月初某│臺南市東寧│1次1包  │500元 │鍾南宇  │
│    │        │日晚上7時許 │路與東興路│        │      │        │
│    │        │            │交岔路口之│        │      │        │
│    │        │            │統一超商店│        │      │        │
│    │        │            │前        │        │      │        │
├──┼────┼──────┼─────┼────┼───┼────┤
│2   │ 海洛因 │96年11月間某│臺南市小東│1次1包  │500元 │鍾南宇  │
│    │        │日14時許    │路與光明街│        │      │        │
│    │        │            │交岔路口  │        │      │        │
├──┼────┼──────┼─────┼────┼───┼────┤
│3   │ 海洛因 │96年11月間某│臺南縣永康│1次1包  │500元 │鍾南宇  │
│    │        │日15時許    │巿中華路  │        │      │        │
│    │        │            │349號9樓之│        │      │        │
│    │        │            │6（即被告 │        │      │        │
│    │        │            │住處）    │        │      │        │
├──┼────┼──────┼─────┼────┼───┼────┤
│4   │ 海洛因 │96年10月初某│臺南市慈幼│1次3包  │3000元│蔡誌芳  │
│    │        │日15時許    │高工對面  │        │      │        │
├──┼────┼──────┼─────┼────┼───┼────┤
│5   │ 海洛因 │96年10月初某│臺南市慈幼│1次2包  │2000元│蔡誌芳  │
│    │        │日15時許    │高工對面  │        │      │        │
├──┼────┼──────┼─────┼────┼───┼────┤
│6   │ 海洛因 │96年12月中旬│被告上開住│1次1包  │1000元│蔡誌芳  │
│    │        │某日16時許  │處樓下    │        │      │        │
├──┼────┼──────┼─────┼────┼───┼────┤
│7   │ 海洛因 │96年12月底某│被告上開住│1次1包  │1000元│蔡誌芳  │
│    │        │日16時許    │處樓下    │        │      │        │
├──┼────┼──────┼─────┼────┼───┼────┤
│8   │ 海洛因 │96年10月16日│被告上開住│1次     │3000元│楊家雯  │
│    │        │晚上11時許  │處樓下    │        │      │        │
├──┼────┼──────┼─────┼────┼───┼────┤
│9   │ 海洛因 │96年10月17日│臺南縣永康│1次     │2000元│楊家雯  │
│    │        │晚上7時許   │巿砲校附近│        │      │        │
│    │        │            │夜巿旁之衛│        │      │        │
│    │        │            │爾康超商  │        │      │        │
├──┼────┼──────┼─────┼────┼───┼────┤
│10  │安非他命│96年10月17日│同上      │1次     │1000元│楊家雯  │
│    │        │晚上7時許   │          │        │      │        │
├──┼────┼──────┼─────┼────┼───┼────┤
│11  │安非他命│96年10月中旬│臺南縣永康│1次     │1000元│林志威  │
│    │        │某日晚上9時 │巿中華二路│        │      │        │
│    │        │許          │「家樂福  │        │      │        │
│    │        │            │」量販店  │        │      │        │
│    │        │            │前        │        │      │        │
├──┼────┼──────┼─────┼────┼───┼────┤
│12  │安非他命│96年11月11日│臺南巿崑山│1次     │2500元│林志威  │
│    │        │晚上7時許   │中學前    │        │      │        │
└──┴────┴──────┴─────┴────────┴────┘


司法院資訊處製作；財團法人民間司法改革基金會備份。
